【裁判字號】    96,上易,2121
【裁判日期】    970214
【裁判案由】    詐欺
【裁判全文】
臺灣高等法院臺中分院刑事判決        96年度上易字第2121號
上  訴  人  臺灣臺中地方法院檢察署檢察官
被      告  丙○○
                    號5樓
上列上訴人因詐欺案件，不服臺灣臺中地方法院96年度易字第25
52號中華民國96年10月5日第一審判決（起訴案號：臺灣臺中地
方法院檢察署96年度偵字第2107、432號），提起上訴，本院判
決如下：
    主  文
原判決撤銷。
丙○○幫助意圖為自己不法之所有，以詐術使人將本人之物交付
，處有期徒刑陸月，如易科罰金，以新臺幣壹仟元折算壹日，減
為有期徒刑月，如易科罰金，以新臺幣壹仟元折算壹日，緩刑
貳年。
    事  實
一、丙○○可預見金融帳戶係個人理財之重要工具，關係個人財
    產、信用之表徵，一般人利用他人名義之金融帳戶，常與詐
    欺取財之犯罪密切相關，且取得他人存摺之目的，在於收取
    贓款及掩飾犯行不易遭人追查，又對於提供帳戶之行為本身
    ，雖無引發他人萌生犯罪之確信，但仍不顧他人所可能遭受
    之危險，竟基於縱若有人持以犯詐欺取財罪亦不違反其本意
    之幫助犯意，因其經濟困難，於民國95年5月間某日，在臺
    中市北屯區某巷內，將如附表所示之活期存款帳戶存摺、提
    款卡、印章及密碼，以每本帳戶新臺幣（下同）3000元代價
    ，出售並交付予真實姓名、年籍不詳之成年男子（其中附表
    編號3、4所示之存款帳戶係不知情之丙○○之子柯毅明申請
    後，交予丙○○保管，柯毅明部分業經臺灣臺中地方法院檢
    察署檢察官於96年3月29日以95年度偵字第28779號、96年度
    偵緝字第836號不起訴處分確定），而得款1萬2000元。嗣該
    名真實姓名、年籍不詳之成年男子於取得如附表所示帳戶之
    存摺、提款卡、印章及密碼後，隨即提供該等帳戶予詐騙集
    團成員作為詐財之匯款帳戶使用。詐騙集團成員於取得前開
    金融帳戶後，遂基於意圖為自己不法之所有，以詐術使人將
    本人之物交付之犯意，而先後為下列詐欺犯行：
  (一)於95年8月16日上午11時許，詐騙集團某成員撥打電話向丁○○謊稱為「陳育明」醫師，因經濟有困難需要用錢，要向
    丁○○借貸5萬元，致使丁○○誤信為真，陷於錯誤，依照
    該詐騙集團成員指示，於同日下午3時30分許，匯款5萬元至
    附表編號2帳戶內，事後丁○○發覺有異，始知受騙。
  (二)於95年8月23日下午1時30分許，詐騙集團某成員撥打電話予
    戊○○，向其謊稱係上司「林芳美」主任，因「林芳美」父
    親玩股票需要用錢，要向戊○○借貸3萬元，致使戊○○誤
    信為真，陷於錯誤，依照該詐騙集團成員指示，於同日下午
    2時7分許，以自動櫃員機轉帳3萬元至附表編號1之帳戶內，
    事後戊○○發覺有異，始知受騙。
  (三)於95年8月29日下午1時30分許，詐騙集團某成員撥打電話予
    乙○○，向其謊稱身分遭冒用申請電話，需將存款匯至安全
    帳戶，致使乙○○誤信為真，陷於錯誤，依照該詐騙集團成
    員指示，於翌日上午11時許，匯款7萬元至附表編號3之帳戶
    內，事後乙○○發覺有異，始知受騙。
  (四)於95年9月30日晚間8時許，詐騙集團某成員撥打電話予己○○，向其謊稱先前在拍賣網站購得之裙子，因操作自動櫃員
    機匯款時，誤按約定帳號，需至提款機前重新操作，致使己○○誤信為真，陷於錯誤，依照該詐騙集團成員指示，於同
    日晚間8時3分，以自動櫃員機轉帳2萬9987元至附表編號4之
    帳戶內，事後己○○發覺有異，始知受騙。
二、案經臺中縣警察局清水分局移送臺灣臺中地方法院檢察署偵
    查起訴。
    理  由
一、訊據被告丙○○於上述事實坦承不諱，核與其於原審法院準
    備程序及審理時之自白相符，即與證人即被害人戊○○於警
    詢、偵查及原審法院審理時之證述、丁○○於警詢及原審法
    院審理時之證述，證人即被害人乙○○、己○○於警詢及原
    審法院審理時之證述、證人柯毅明於偵查中之證述亦相吻合
    ，復有合作金庫商業銀行沙鹿分行95年9月8日合金沙存字第
    0950005772號函暨所附具之開戶資料明細、95年10月5日合
    金沙存字第0950006239號函、96年3月22日合金沙存字第096
    0001321號函暨所附具之交易明細表、第七商業銀行股份有
    限公司95年9月4日七沙鹿字第09500005487號函暨所附具之
    開戶基本資料、交易往來明細、被害人戊○○所提出之土地
    銀行自動櫃員機存戶交易明細表、被害人丁○○所提出之郵
    政跨行匯款申請書各乙份附卷可參（見原審法院審理卷）；
    彰化銀行沙鹿分行95年9月15日彰沙字第1553號函暨所附具
    之開戶資料、交易明細、合作金庫商業銀行沙鹿分行96年1
    月31日合金沙存字第0960000529號函暨所附具之開戶資料、
    交易明細、被害人乙○○所提出之陽信商業銀行匯款收執聯
    、存摺交易明細、被害人己○○所提出之中華郵政公司自動
    櫃員機交易明細表各乙份附卷可參（見原審法院96年度易字
    第2626號刑事卷），本案事證明確，被告犯行至堪認定。
二、
  (一)被告出售前開帳戶供詐欺集團使用，被告對前開帳戶可能會
    被利用作犯罪工具，有所預見，既對前開犯罪構成事實，預
    見其發生而其發生並不違背其本意，依刑法第13條第2項之
    規定，亦應以故意論，且被告以幫助他人犯罪之意思，為提
    供前開帳戶之詐欺取財犯罪構成要件以外之行為，應為詐欺
    取財之幫助犯。是核被告所為，係犯刑法第30條第1項前段
    、第339條第1項之詐欺取財罪。被告幫助詐欺集團，以詐術
    使人將本人之物交付，為幫助犯，爰依刑法第30條第2項之
    規定減輕其刑。被告提供上開帳戶給犯罪集團使用，並接續
    致被害人丁○○、戊○○、乙○○、己○○受害，係一行為
    而觸犯數罪名，為想像競合犯，應依刑法第55條前段之規定
    ，從，從一情節較重者即被害人乙○○受詐騙之幫助詐欺取
    財犯行處斷。被告提供附表編號3、4所示之帳戶供詐騙集團
    使用，並造成被害人乙○○、己○○遭詐欺取財之犯罪事實
    ，雖未據公訴人於本件提起公訴，惟與本件已起訴之部分具
    有想像競合犯之裁判上一罪關係，為起訴效力所及，本院自
    得一併加以審理，原審以被告犯罪事證明確，予以論罪科刑
    ，固非無見，然查原審判決主文記載被告係犯「幫助連續意
    圖為自己不法之所有，以詐術使人將本人之物交付」罪，惟
    判決事實、理由，俱未論及該詐欺集團係屬「連續」犯詐欺
    取財罪，理由原有不備，且刑法於94年2月2日修正公布，95
    年7月1日施行，被告行為後，刑法第56條關於連續犯之規定
    業已刪除，本案被告出賣帳戶予詐欺集團，該詐欺集團因而
    於95年8月16日、95年8月23日、95年8月29日、95年9月30日
    為詐欺犯行，原審法院認被告係幫助犯連續詐欺罪即有未洽
    ，檢察官據此上訴，非無理由，而原審判決既有如上瑕疵，
    即屬無可維持，應由本院予以撤銷改判，爰審酌被告因經濟
    困難，一時失慮，而出售前開帳戶之犯罪動機、目的，出售
    前開帳戶供犯罪使用，破壞犯罪查緝工作、影響社會治安及
    金融秩序，惟念及其本身並未實際參與本案詐欺取財之犯行
    ，可責難性較小，出售帳戶所獲不法利益非鉅，被告犯後已
    坦承犯行，態度良好等一切情狀，量處如主文第二項所示之
    刑，併諭知易科罰金之折算標準。
  (二)按幫助犯係從屬於正犯而成立，以正犯已經犯罪為要件，故
    幫助犯並非其幫助行為一經完成，即成立犯罪，必其幫助行
    為或其影響力持續至正犯實施犯罪始行成立，有關追訴權時
    效，告訴期間等，亦自正犯完成犯罪時開始進行，是否合乎
    減刑要件，有無減刑條例等相關法律之適用，亦應以該時點
    為準據（參考最高法院86年度臺上字第22號判決意旨）。是
    本件正犯犯罪時間為95年8月16日、同年月23日、同年月30
    日及同年9月30日，均係在96年4月24日以前，合於中華民國
    九十六年罪犯減刑條例第2條第1項第3款、第3條第1項第15
    款之減刑條件，爰減其宣告刑如主文所示之刑，併諭知易科
    罰金之折算標準，以示懲儆。被告前未曾受有期徒刑以上刑
    之宣告，有臺灣高等法院被告前案紀錄表附卷可稽，其因一
    時失慮，致犯本罪，且犯後坦承犯行，並分別與被害人戊○○、己○○及乙○○達成和解，有原審法院96年度中調字第
    841、842號調解筆錄及和解書各1份在卷足憑，深知悔誤，
    經此次科刑教訓後，當益知警惕，信應無再犯之虞，因認其
    所受宣告之刑，以暫不執行為適當，爰併予宣告緩刑2年，
    以勵來茲，而啟自新。
  (三)至上開被告販賣附表編號3、4所示之帳戶資料部分，經臺灣
    臺中地方法院檢察署檢察官另以96年度偵字第10373號起訴
    ，原由原審法院96年度易字第2626號審理，此部分帳戶資料
    與本件已起訴被告販賣附表編號1、2所示之帳戶資料部分，
    係同時間、地點，提供予真實姓名、年籍不詳之成年男子使
    用，且被害人乙○○、己○○遭詐騙集團詐騙之時間，與被
    害人丁○○、戊○○遭詐騙之時間相隔甚近，且無其他積極
    證據足以證明被告係分次出售附表所示之帳戶，則此部分顯
    與已起訴部分具有想像競合犯裁判上一罪之關係，然屬起訴
    效力所及，本院自得併予審理，附此敘明。
據上論結，應依刑事訴訟法第369條第1項前段、第364條、第29
9條第1項前段，刑法第30條第1項、第2項、第339條第1項、第55
條前段、第41條第1項前段、第74條第1項第1款，刑法施行法第1
條之1第1項、第2項前段，中華民國九十六年罪犯減刑條例第2條
第1項第3款、第7條、第9條，判決如主文。
本案經檢察官甲○○到庭執行職務。
中    華    民    國    97    年    2     月    14    日
            刑事第一庭  審判長法  官  陳  紀  綱
                              法  官  張  智  雄
                              法  官  姚  勳  昌
上列正本證明與原本無異。
不得上訴。
                              書記官  吳  宗  玲
中    華    民    國    97    年    2     月    14    日
附錄論罪科刑法條：
中華民國刑法第339條第1項
意圖為自己或第三人不法之所有，以詐術使人將本人或第三人之
物交付者，處五年以下有期徒刑、拘役或科或併科一千元以下罰
金。
【附表】
┌──┬────┬────────┬────────┬──┐
│編號│帳戶申請│銀            行│帳            號│備註│
│    │人      │                │                │    │
├──┼────┼────────┼────────┼──┤
│ 1  │丙○○  │合作金庫商業銀行│0000000000000000│    │
│    │        │沙鹿分行        │                │    │
├──┼────┼────────┼────────┼──┤
│ 2  │丙○○  │第七商業銀行股份│0000000000000   │    │
│    │        │有限公司        │                │    │
├──┼────┼────────┼────────┼──┤
│ 3  │柯毅明  │彰化商業銀行沙鹿│000-000000000000│    │
│    │        │分行            │00              │    │
├──┼────┼────────┼────────┼──┤
│ 4  │柯毅明  │合作金庫商業銀行│0000000000000000│    │
│    │        │沙鹿分行        │                │    │
└──┴────┴────────┴────────┴──┘


司法院資訊處製作；財團法人民間司法改革基金會備份。
